臺灣南投地方法院刑事判決
110年度訴字第312號
公  訴  人  臺灣南投地方檢察署檢察官  
被      告  柳貽琮


選任辯護人  陳銘傑律師（法扶律師）
上列被告因違反個人資料保護法案件，經檢察官提起公訴（109
年度偵字第3821號、110年度偵字第1427號），被告於本院準備
程序中，就被訴事實為有罪之陳述，經告知簡式審判程序意旨，
並聽取當事人之意見後，本院合議庭裁定依簡式審判程序審理，
判決如下：
    主  文
柳貽琮犯個人資料保護法第四十一條之非公務機關非法利用個人
資料罪，處有期徒刑肆月，如易科罰金，以新臺幣壹仟元折算壹
日。緩刑參年。
    事  實
一、柳貽琮前因買賣交易自陳進勝處，取得張國庭為支付陳進勝
    貨款，而以其所經營三赫有限公司名義開立之支票數張（陳
    進勝涉犯違反個人資料保護法部分，業經不起訴處分）。嗣
    張國庭因認陳進勝未履行契約，而拒絕支付票款，柳貽琮竟
    意圖損害他人之利益，基於違反個人資料保護法之犯意，製
    作列印有「草屯三赫海鮮 員林張國庭跳票！欠錢不還」等
    文字，及組合上開支票影本2張（金額部分塗銷）、張國庭
    個人及其全家福照片（除張國庭外，其餘家庭成員臉部均以
    馬賽克方式掩蓋），並搭配「此人跳票欠款不負責任！」、
    「草屯三赫海鮮市場 員林張國庭 跳票欠款不負責任」等文
    字之A4傳單2款，於民國109年2月13日下午3時許，前往張國
    庭所經營址設南投縣○○鎮○○街00○0號之餐廳即三赫有限公司
    對外營業場所，於不特定多數人得共見共聞之場合，丟擲上
    開A4傳單，足生損害於張國庭。
二、案經張國庭訴由南投縣政府警察局草屯分局報告臺灣南投地
    方檢察署檢察官偵查起訴。
    理  由
一、被告柳貽琮所犯係死刑、無期徒刑、最輕本刑為3 年以上有
    期徒刑以外之罪，被告於本院準備程序時就上開被訴事實為
    有罪之陳述，經告知簡式審判程序之旨，並聽取被告、辯護
    人及公訴人之意見後，本院認無不得或不宜改依簡式審判程
    序進行之情事，依刑事訴訟法第273條之1第1項、第284條之
    1規定，裁定由受命法官獨任進行簡式審判程序。是本案之
    證據調查，依刑事訴訟法第273條之2規定，不受同法第159
    條第1項、第161條之2、第161條之3、第163條之1及第164條
    至第170條規定之限制。
二、認定犯罪事實所憑之證據及理由
　　上開犯罪事實，業據被告於本院準備程序及審理時均坦承不
    諱（見本院卷第82、91頁），核與證人即告訴人張國庭於警
    詢及偵查時證述相符（見警卷第5至8頁，偵卷第21至23頁）
    ，且有指認犯罪嫌疑人紀錄表1份、監視器影像畫面翻拍照
    片4張、「草屯三赫海鮮員林張國庭跳票！欠錢不還」之A4
    傳單8張、「此人跳票欠款不負責任！」、「草屯三赫海鮮
    市場員林張國庭跳票欠款 不負責任」之A4傳單7張及經濟部
    商工登記公示資料查詢服務-三赫有限公司基本資料1份在卷
    可稽（見警卷第9至27、33頁），足認被告自白與事實相符
    ，本件事證明確，被告犯行堪予認定，應依法論科。
三、論罪科刑
  ㈠按個人資料保護法所指「個人資料」，係指自然人之姓名、
    出生年月日、國民身分證統一編號、護照號碼、特徵、指紋
    、婚姻、家庭、教育、職業、病歷、醫療、基因、性生活、
    健康檢查、犯罪前科、聯絡方式、財務情況、社會活動及其
    他得以直接或間接方式識別該個人之資料，個人資料保護法
    第2 條第1 款定有明文。本件被告丟擲上開A4傳單，其內容
    包含告訴人之真實姓名、特徵、家庭成員及社會活動資料，
    已足以使不特定人或特定多數人識別關於告訴人之個人資料
    ，自屬前開法律明文規定之個人資料。又被告丟擲上開A4傳
    單上加註之文字內容，主要係為追討債務，顯已逾越蒐集該
    個人資料特定目的之必要範圍，並違反告訴人之意願，揭露
    告訴人之個人資料，使不特定多數人能見聞，侵害告訴人隱
    私權甚明，足生告訴人損害。是核被告所為，係違反個人資
    料保護法第20條第1項規定，而應依個人資料保護法第41條
    規定論以非公務機關非法利用個人資料罪。
  ㈡爰審酌被告僅因與告訴人有票據債務糾紛，竟心生不滿，在
    告訴人所經營海鮮餐廳內任意丟擲告訴人個人資料，使告訴
    人人格遭受侵害，被告所為應予非難；惟念其犯後終坦承犯
    行，且已與告訴人以新臺幣10萬元解決所有支票債務糾紛，
    此有本院電話紀錄表可參（見本院卷第97頁），犯後態度良
    好；兼衡被告於本院審理時自述高職畢業之智識程度、貧困
    之經濟狀況及須扶養2個小孩家庭狀況等一切情況；暨其素
    行、犯罪動機、目的、手段，量處如主文所示之刑，並諭知
    易科罰金之折算標準。
  ㈢又被告未曾因故意犯罪而受有期徒刑以上刑之宣告，有臺灣
    高等法院被告前案紀錄表附卷可參，本院審酌被告因一時失
    慮致罹刑典，惟事後坦承犯行，並與告訴人解決債務問題，
    應具悔意，倘令入監服刑，恐未收教化之效，先受與社會隔
    絕之害，本院審酌上情，可認被告經此偵審科刑程序後，已
    足生警惕，信無再犯之虞，本院因認對其所受宣告之刑，以
    暫不執行較為適當，爰依刑法第74條第1項第1款規定，宣告
    緩刑3年。
四、沒收
　　未扣案之A4傳單數張，係被告所製作傳單上載告訴人姓名之
    個人資料，為供本案犯罪所用之物，惟無其他積極證據證明
    上開傳單仍存在，為避免將來執行困難，爰不予宣告沒收，
    附此敘明。　　　　
據上論斷，應依刑事訴訟法刑事訴訟法第273條之1第1項、第299
條第1項前段，判決如主文。
本案經檢察官簡汝珊提起公訴，檢察官劉景仁到庭執行職務。
中　　華　　民　　國　　111 　年　　 5 　　月　　5　　日
　　　　　　　　　刑事第三庭    法　官　吳宗育
以上正本與原本無異。
如不服本判決應於收受送達後20日內向本院提出上訴書狀，並應
敘述具體理由；其未敘述上訴理由者，應於上訴期間屆滿後20日
內向本院補提理由書（均須按他造當事人之人數附繕本）「切勿
逕送上級法院」。
告訴人或被害人如對於本判決不服者，應具備理由請求檢察官上
訴，其上訴期間之計算係以檢察官收受判決正本之日期為準。
　　　　　　　　　　　　　　　　書記官　
中　　華　　民　　國　　111 　年　　5 　　月　　9 　　日
附錄論罪科刑法條：
個人資料保護法第20條
非公務機關對個人資料之利用，除第6條第1項所規定資料外，應
於蒐集之特定目的必要範圍內為之。但有下列情形之一者，得為
特定目的外之利用：
一、法律明文規定。
二、為增進公共利益所必要。
三、為免除當事人之生命、身體、自由或財產上之危險。
四、為防止他人權益之重大危害。
五、公務機關或學術研究機構基於公共利益為統計或學術研究而
    有必要，且資料經過提供者處理後或經蒐集者依其揭露方式
    無從識別特定之當事人。
六、經當事人同意。
七、有利於當事人權益。
非公務機關依前項規定利用個人資料行銷者，當事人表示拒絕接
受行銷時，應即停止利用其個人資料行銷。
非公務機關於首次行銷時，應提供當事人表示拒絕接受行銷之方
式，並支付所需費用。
個人資料保護法第41條
意圖為自己或第三人不法之利益或損害他人之利益，而違反第6
條第1項、第15條、第16條、第19條、第20條第1項規定，或中央
目的事業主管機關依第21條限制國際傳輸之命令或處分，足生損
害於他人者，處5年以下有期徒刑，得併科新臺幣1百萬元以下罰
金。